---
title: "Exercício 8 (Capítulo 3) no R"
author: "André Melo"
format:
  ipynb: default
  html: default
filters:
  - ../_extensions/coatless-quarto/colab/colab.lua
magic-commands:
  r: "%%R"              # Custom R magic command
setup-cells:
  r:
    language: "python"    # Language assumed for the setup cell
    code: |
      # Custom R setup
      !pip install rpy2
      %load_ext rpy2.ipython
---

[![](https://colab.research.google.com/assets/colab-badge.svg)](https://colab.research.google.com/github/drewmelo/tasks-favero/blob/master/capitulo3/cap3_exerc8.ipynb)

O arquivo 'Avaliação_Alunos.csv' apresenta as notas de 0 a 10 de 100 alunos de uma universidade pública em relação às seguintes disciplinas: Pesquisa Operacional, Estatística, Gestão de Operações e Finanças. Verifique se há correlação entre os seguintes pares de variáveis, elaborando o diagrama de dispersão e calculando o coeficiente de correlação de Pearson:


```{r}
#| label: libs
#| echo: true       # mostra o código
#| include: true    # garante que vira célula no .ipynb
#| message: false   # (opcional) esconde mensagens de carregamento
# Importação dos pacotes necessários
library(tidyverse)
```


```{r}
url <- "https://raw.githubusercontent.com/caio-azevedo/estatistica_aplicada/refs/heads/main/Semana%201/Avalia%C3%A7%C3%A3o_Alunos.csv"
df <- read_csv(url, show_col_types = FALSE)

# Visualização da base de dados 'Avaliação Alunos'
df
```

a- Pesquisa Operacional e Estatística

```{r}
ggplot(data = df, aes(x = po, y = `estatística`)) +
    geom_point() +
  labs(x = "Notas de Pesquisa Operacional",
       y = "Notas de Estatística") +
  theme_minimal(base_size = 16)
```


```{r}
df1 <- df[, 2:ncol(df)]

# Coeficiente de correlação de Pearson
# Maneira 1
cor(df1)
```


```{r}
# Maneira 2 - duas variáveis específicas
cor(df$po, df$`estatística`)
```

b- Gestão de Operações e Finanças

```{r}
ggplot(data = df, aes(x = `operações`, y = `finanças`)) +
    geom_point() +
  labs(x = "Notas de Gestão de Operações",
       y = "Notas de Finanças") +
  theme_minimal(base_size = 16)
```


```{r}
cor(df$`operações`, df$`finanças`)
```

c- Pesquisa Operacional e Gestão de Operações

```{r}
ggplot(data = df, aes(x = po, y = `operações`)) +
    geom_point() +
  labs(x = "Notas de Pesquisa Operacional",
       y = "Notas de Gestão de Operações") +
  theme_minimal(base_size = 16)
```


```{r}
cor(df$po, df$`operações`)
```